【裁判字號】    97,訴,5222
【裁判日期】    971230
【裁判案由】    偽造文書
【裁判全文】
臺灣板橋地方法院刑事判決              97年度訴字第5222號
公  訴  人  臺灣板橋地方法院檢察署檢察官
被      告  甲○○
                （現另案於臺灣臺北監獄執行中）
上列被告因偽造文書案件，經檢察官提起公訴（97年度偵字第
20816 號），本院判決如下：
    主  文
本件免訴。
    理  由
一、公訴意旨略以：被告甲○○係京固建設股份有限公司（下稱
    京固公司）之實際負責人，竟基於偽造私文書及使公務員登
    載不實之概括犯意，於民國85年2 月8 日後之某日，利用告
    訴人乙○○至其位於臺北縣永和市○○路84號住處後方某處
    工地擔任工地主任之機會，以辦理勞工保險為由，取得乙○
    ○之國民身分證，以及另於86年2 月3 日後之某日，在不詳
    地點，取得告訴人沈澄勇之國民身分證後，未經告訴人乙○
    ○、沈澄勇之同意或授權，即於不詳時、地，偽造告訴人乙
    ○○、沈澄勇之印章各1 枚後，連續蓋用於京固公司股東會
    會議紀錄、董事會會議紀錄及變更登記申請書之上，冒用告
    訴人乙○○、沈澄勇名義，登記為京固公司董事之一，並先
    後於87年1 月8 日、同年2 月10日及同年6 月19日，持以行
    使而向經濟部申請換發京固公司之公司執照，使經濟部承辦
    公司登記事項之公務員，將上開不實事項登載於職務上所執
    掌之公文書，足生損害於告訴人乙○○、沈澄勇及主管機關
    就公司登記事項管理之正確性，因認被告甲○○涉犯刑法第
    21 6條之行使第210 條偽造私文書罪及第214 條之使公務員
    登載不實文書罪嫌等語。
二、按案件曾經判決確定者，應諭知免訴之判決，刑事訴訟法第
    302條第1款定有明文，此為刑事訴訟之「一事不再理原則」
    。又一事不再理原則，係指同一案件曾經有實體上之確定判
    決，其犯罪之起訴權業已消滅，不得再為訴訟之客體者而言
    ，故此項原則關於實質上一罪或裁判上一罪，如刑法第55條
    及第56條之犯罪均應適用；又連續犯係裁判上一罪，其一部
    分犯罪事實曾經判決確定者，其效力當然及於全部，故檢察
    官復將其他部分重行起訴，亦應諭知免訴之判決。
三、經查：本件被告甲○○基於意圖為自己不法之所有及行使偽
    造、變造私文書之犯意，於86年4 、5 月間某日，在某一不
    詳處所，將其所經營幻力傳播股份有限公司（以下簡稱為「
    幻力公司」）與美商Prime Cable Inc.（以下簡稱為「Prim
    e Cable 公司」）先後簽訂之5 份授權協議書（其內容約定
    幻力公司支付許可費後，由Prime Cable 公司分別交付以
    Betacam SP Ntcs 格式製成之娛樂節目次母帶，授予幻力公
    司自簽約日起各3 年之有線電視節目公開播映權，期滿時授
    權人有權取回所交付之全部次母帶，各該節目帶播映權原應
    分別於86年6 月、7 月及10月間陸續屆滿）原本予以影印成
    影本後，在上開授權協議書之其中4 份影本上塗改後重行影
    印後加以變造（變造方式為將授權許可年限由「3 年」改為
    「5 年」，而始日不變；或將始日挪後2 年，而授權許可年
    限則仍為3 年），且盜用「Prime Cable 公司」之鋼印，並
    偽造「PAULA.FRY 」（擔任Prime Cable 公司有代表權之Se
    nior Vice President） 及「Jean Jyh Sheng」（即Prim
    eCable公司台灣區總經理簡志雄）之署名，接續偽造上開經
    變造內容之授權協議書影本之私文書2 份自行留存，另再將
    2份變造、偽造之授權協議書之其中1份予以影印成影本1份
    後，持上開變造、偽造完成之授權協議書影本5份連同相關
    之節目單加以行使，而向緯來企業股份有限公司節目部採購
    承辦專員林世瑜施行詐術，用以證明幻力公司所提供之節目
    次母帶尚在授權期限內，進而向「緯來電視台」兜售有線電
    視節目之公開播映權，並提供試看，足以生損害於Prim e
    Cable公司及林世瑜，嗣因緯來電視台認不適合而未簽約，
    所犯刑法第216條之行使第210條偽造、變造私文書罪及第
    339條第3項、第1項之詐欺取財未遂罪之犯罪事實，業經臺
    灣高等法院於95年7月6日以94年度上更二字第677號判處有
    期徒刑1年，並於95年10月26日確定一節，有臺灣高等法院
    94年度上更二字第677號刑事判決及臺灣高等法院被告前案
    紀錄表各1份在卷可稽，合先敘明。又按被告行為後，刑法
    第55段牽連犯、第56條連續犯之規定雖於94年2月2日業經總
    統令公布刪除，並於95年7月1日生效，被告原構成連續犯之
    數次犯行，依現行法之規定本各應分論併罰，然此顯然較舊
    法第56條以一罪論之規定更不利於被告，故應依現行法第2
    條第1項前段適用修正前第56條之規定論以連續犯處斷。本
    件依起訴書所載應從一重處斷之連續行使偽造私文書之犯罪
    事實，與上開確定判決所認定之行使偽造私文書犯罪事實，
    時間緊接，所犯均屬基本構成要件相同之罪，乃基於行使偽
    造私文書之概括犯意而為之，從而本件被告被訴連續行使偽
    造私文書之犯行縱屬實在，亦核與上開確定判決所認定行使
    偽造私文書之犯行，具有有刑法修正前連續犯之裁判上一罪
    關係，是被告犯罪事實之一部既經判決確定，效力及於本案
    ，自不得就該曾經判決確定之法律上同一案件再行追訴、審
    判，則揆諸前揭說明，本件爰不經言詞辯論，逕為諭知免訴
    之判決。
據上論斷，應依刑事訴訟法第302條第1 款、第307條判決如主文
。
中    華    民    國    97    年    12    月    30    日
                         刑事第二十庭
                                 審判長法  官  汪怡君
                                       法  官  楊筑婷
                                       法  官  楊仲農
上列正本證明與原本無異。
如對本判決不服，應於送達後10日內，向本院提出上訴狀（上訴
狀應記載具體上訴理由並應抄附繕本）告訴人或被害人如對於本
判決不服者，應具備理由請求檢察官上訴，其上訴期間之計算係
以檢察官收受判決正本之日期為準。
                                       書記官  陳香君
中    華    民    國    98    年    1     月    5     日


司法院資訊處製作；財團法人民間司法改革基金會備份。
